臺灣南投地方法院刑事判決
  111年度審訴字第227號
公  訴  人  臺灣南投地方檢察署檢察官
被      告  曾烝珉


上列被告因違反廢棄物清理法案件，經檢察官提起公訴（111年
度偵字第1265號），因被告於準備程序中對起訴事實為有罪之陳
述，經告以簡式審判程序之旨，並聽取當事人意見後，合議庭裁
定由受命法官獨任進行簡式審判程序，判決如下：
    主      文
曾烝珉犯廢棄物清理法第四十六條第四款前段之非法清理廢棄物
罪，處有期徒刑陸月，如易科罰金，以新臺幣壹仟元折算壹日。
緩刑貳年，並應於本案判決確定後壹年內向公庫支付新臺幣壹萬
元。
犯罪所得新臺幣貳萬參仟元沒收，於全部或一部不能沒收或不宜
執行沒收時，追徵其價額。
    事實及理由
一、犯罪事實：曾烝珉從事居家修繕拆除工程之業務，明知從事
    廢棄物清除、處理業務，應向直轄市、縣（市）主管機關或
    中央主管機關委託之機關申請核發公民營廢棄物清除、處理
    機構許可文件後，始得受託從事處理廢棄物之業務，竟基於
    非法清理廢棄物之犯意，於民國110年1月間至2月間某日止
    ，受不知情之胡祈康交付新臺幣（下同）2萬3,000元報酬，
    為胡祈康清除南投縣○○市○○路000號宿舍之家具等廢棄物，
    擅自以車牌號碼00-0000號自用小貨車載運至南投縣○○市○○
    路00000號之中興新村活化專案辦公室清潔隊棄置。嗣經南
    投縣政府環境保護局接獲通報，前往處理循線查悉上情。
二、證據名稱：
　　㈠被告曾烝珉於警詢、偵訊及本院審理時之自白。
　　㈡證人胡祈康於警詢之證述。
　　㈢現場照片、國家發展委員會多房間宿舍收回點交紀錄表、
      指認犯罪嫌疑人紀錄表、南投縣政府環境保護局110年12
      月30日投環局稽字第1100028450號函、國家發展委員會11
      0年10月4日發政字第1101900548A號函、南投縣政府環境
      保護局110年12月10日環境稽查工作紀錄、南投縣政府環
      境保護局110年12月24日環境稽查工作紀錄、車輛詳細資
      料報表。　　
三、被告未領有廢棄物清除、處理許可文件，卻受託為證人胡祈
    康清理其宿舍內之家具等廢棄物，擅自載運廢棄物傾倒於南
    投縣○○市○○路00000號之中興新村活化專案辦公室清潔隊處
    ，是核被告所為，係犯廢棄物清理法第46條第4款前段之非
    法清理廢棄物罪。
四、犯罪之情狀顯可憫恕，認科以最低度刑仍嫌過重者，得酌量
    減輕其刑，刑法第59條定有明文。又刑法第59條規定犯罪之
    情狀可憫恕者，得酌量減輕其刑，其所謂「犯罪之情狀」，
    與同法第57條規定科刑時應審酌之一切情狀，並非有截然不
    同之領域，於裁判上酌減其刑時，應就犯罪一切情狀（包括
    第57條所列舉之10款事項），予以全盤考量，審酌其犯罪有
    無可憫恕之事由（即有無特殊之原因與環境，在客觀上足以
    引起一般同情，以及宣告法定低度刑，是否猶嫌過重等等）
    ，以為判斷，最高法院95年度台上字第6157號判決意旨參照
    。又廢棄物清理法之立法意旨固係為有效清除、處理廢棄物
    ，改善環境衛生，維護國民健康，然其立法背景係在我國經
    濟高度發展後，為能均衡生態保護之急迫需求，故特立本罪
    俾以重刑嚴罰有效嚇阻惡意破壞我國生態環境之行為。然犯
    廢棄物清理法第46條各款之罪，法定刑為「1年以上5年以下
    有期徒刑，得併科新臺幣1500萬元以下罰金」，不可謂不重
    。經查，被告前無犯罪紀錄，有臺灣高等法院被告前案紀錄
    表在卷可證，其一時思慮不周而為本案犯行，犯後亦坦承犯
    行，堪認被告具有悔意，且其清理之廢棄物屬一般廢棄物，
    與具有毒性、危險性，且濃度或數量足以影響人體健康或污
    染環境之有害事業廢棄物相較，對環境污染之危害性尚非嚴
    重，又其僅有1次非法清理廢棄物之行為，情節尚輕，是本
    院認倘科以被告廢棄物清理法第46條之罪之最低法定刑度，
    猶嫌過重，客觀上足以引起一般人之同情，難認其罪刑相當
    ，犯罪情狀顯可憫恕，是依刑法第59條之規定酌量減輕其刑
    。　　
五、本院審酌被告本案犯行，妨害環境保護主管機關對於廢棄物
    之監督管理，更破壞土地環境，惟念及被告犯後終知坦承犯
    行，其前亦未曾因故意犯罪經法院論罪科刑，有臺灣高等法
    院被告前案紀錄表在卷可證，且本案廢棄物亦經完全清除，
    有南投縣政府環境保護局110年12月30日投環局稽字第11000
    28450號函在卷可參（見警卷第28頁），及被告於本院審理
    時自陳高工肄業、無業、需幫忙扶養2個孫子等一切情狀，
    量處如主文所示之刑，並諭知易科罰金之折算標準。
六、被告前無犯罪科刑紀錄，因一時失慮，致罹刑章，惟事後坦
    承犯行，本案廢棄物亦經清運處理完畢，俱如前述，且被告
    已年屆七旬，是本院認被告經此科刑教訓，當知所警惕，信
    無再犯之虞，認對其所宣告之刑，以暫不執行為適當，依刑
    法第74條第1項第1款規定併予宣告緩刑2年。又本院為達使
    被告深切儆省之目的，並加強約束其行為，爰併依刑法第74
    條第2項第4款之規定，命被告應於本判決確定後1年內向公
    庫支付1萬元，期能促其知所警惕，確實記取本次觸法之教
    訓，以啟自新。惟倘被告未能依執行檢察官指揮向公庫支付
    上開金額，且情節重大，檢察官得聲請法院撤銷其緩刑之宣
    告。
七、被告於本院審理時自陳其因本案犯行取得2萬3,000元之報酬
    （見本院卷第32頁），是可認被告本案未扣案之犯罪所得為
    2萬3,000元，故依刑法第38條之1第1項、第3項規定宣告沒
    收之，於全部或一部不能沒收或不宜執行沒收時，追徵其價
    額。
八、依刑事訴訟法第273條之1、第299條第1項前段、第310條之2
    、第454條，判決如主文。
九、如不服本件判決，得自收受送達之日起20日內，向本院提起
    上訴狀（須附繕本）。
本案由檢察官王元隆提起公訴，檢察官石光哲到庭執行職務。
中　　華　　民　　國　　111 　年　　10　　月　　19　　日
                  刑事第二庭    法　官　蔡霈蓁
以上正本與原本無異。
如不服本判決應於收受送達後20日內向本院提出上訴書狀，並應
敘述具體理由；其未敘述上訴理由者，應於上訴期間屆滿後20日
內向本院補提理由書（均須按他造當事人之人數附繕本）「切勿
逕送上級法院」。
告訴人或被害人如對於本判決不服者，應具備理由請求檢察官上
訴，其上訴期間之計算係以檢察官收受判決正本之日期為準。
                                書記官  郭勝華
中　　華　　民　　國　　111 　年　　10　　月　　20　　日
附錄本案論罪科刑法條:
廢棄物清理法第46條
有下列情形之一者，處1年以上5年以下有期徒刑，得併科新臺幣
1千5百萬元以下罰金：
一、任意棄置有害事業廢棄物。
二、事業負責人或相關人員未依本法規定之方式貯存、清除、處
    理或再利用廢棄物，致污染環境。
三、未經主管機關許可，提供土地回填、堆置廢棄物。
四、未依第41條第1項規定領有廢棄物清除、處理許可文件，從
    事廢棄物貯存、清除、處理，或未依廢棄物清除、處理許可
    文件內容貯存、清除、處理廢棄物。
五、執行機關之人員委託未取得許可文件之業者，清除、處理一
    般廢棄物者；或明知受託人非法清除、處理而仍委託。
六、公民營廢棄物處理機構負責人或相關人員、或執行機關之人
    員未處理廢棄物，開具虛偽證明。